臺灣高雄地方法院刑事判決　　　　　　　　　　　　九十二年度易字第二三二七號
　　公　訴　人　臺灣高雄地方法院檢察署檢察官
　　被　　　告　乙○○
右列被告因詐欺等案件，經檢察官提起公訴（第九十二年度偵續字第二０九號），本
院判決如左：
    主  文
乙○○意圖為自己不法之所有，以詐術使人將他人之物交付，處拘役貳拾日，如易科
罰金，以參佰元折算壹日。
    事  實
一、乙○○因與甲○○心生嫌隙，為自行蒐集甲○○之行動電話通聯紀錄資料，竟意
    圖為自己不法之所有及利益，未經甲○○之授權或同意，於民國九十二年二月六
    日十四時許，撥打泛亞電信股份有限公司（下稱泛亞電信公司）客服專線，藉由
    以不詳方式取得之甲○○出生年月日、身份證統一編號等個人資料，向電話客服
    人員張柏鍵佯稱自己即為甲○○本人，要求調取甲○○向泛亞電信公司申辦之0
    000000000號、0000000000號等二組行動電話門號自九十一
    年十一月份起至九十二年一月份止，共三個月份之通話明細資料，並指示將該通
    聯紀錄寄往非原約定帳單送達地址之位於高雄市○○區○○路二三五號乙○○自
    宅，致泛亞電信公司前開承辦人員陷於錯誤，遂同意提供調取用戶通聯紀錄之服
    務（調取費用每月份新台幣三十元），於九十二年二月七日將甲○○前揭通話明
    細資料予以封緘後，載明收件人為「甲○○」，以掛號方式寄達乙○○指示之前
    開地址，交付予乙○○收受。乙○○取得泛亞電信公司寄發之前揭信件後，旋以
    不詳方式、無故自行拆閱並觀覽其內容。嗣因甲○○於九十二年三月間接獲泛亞
    電信公司寄發之電信費用帳單時，驚覺繳費項目上載有調閱通聯紀錄之費用，始
    查悉上情。
二、案經甲○○訴由高雄地方法院檢察署檢察官偵查起訴。
    理  由
一、訊據被告乙○○固坦承於右揭時、地撥打泛亞電信公司客服專線，要求調取甲○
    ○向泛亞電信公司申辦之0000000000號、0000000000號行
    動電話通聯紀錄資料，事後並曾觀覽該通聯紀錄內容等事實，惟矢口否認有何詐
    欺、妨害秘密犯行。辯稱：伊係事前徵詢甲○○同意後，並經其主動提供年籍資
    料後，方據之向泛亞電信公司申請調取甲○○之行動電話通聯紀錄資料，但並未
  向泛亞電信公司表示伊即為甲○○本人；且伊收到泛亞電信公司寄發之甲○○行
    動電話通聯資料之際，信件已經被拆開，伊並不知道是誰將該信封拆開云云。經
    查：
（一）被告電洽泛亞電信公司、並以甲○○之個人資料調取其行動電話通聯紀錄一節
      ，業據被告於偵查及本院審理中供承不諱，並有泛亞電信公司九十二年十月二
      日（九二）泛亞Ｅ字第０八九八號函及九十二年十月十三日回函各一紙，暨泛
      亞電信公司九十二年二月份電信費帳單及同年二月六日被告向泛亞公司申請調
      取甲○○行動電話通聯紀錄之電話錄音帶譯文各一份等附卷可稽，足徵被告此
      部分自白之內容與事實相符，應堪採信。被告雖辯稱伊事前曾徵詢甲○○同意
      ，並經甲○○主動提供其個人資料云云，惟據甲○○於本院訊問中證述被告早
      已知悉其日常使用之行動電話號碼，但從未同意提供個人身分證字號、出生年
      月日等年籍資料予被告，更未曾同意被告逕自調閱其行動電話通聯紀錄等情無
      訛。復參以被告自九十二年間起，因懷疑被告之妻即訴外人涂若晨與甲○○間
      有不正常男女關係之故，而與甲○○彼此多次互控傷害、恐嚇，被告更試圖藉
      由調取甲○○行動電話通聯紀錄之方式，欲針對甲○○與訴外人涂若晨間是否
      確有親密交往之事實予以蒐證等情，業經被告於本院審理中供認屬實，並有卷
      附被告提出之刑事告訴狀、本院九十二年度自字第一二七號、九十二年度自字
      第六號判決、臺灣高等法院高雄分院九十二年度上易字第五九二號判決等供參
      ，並有臺灣高等法院被告全國前案紀錄表一份在卷可佐，足見被告與甲○○二
      人自九十二年間起，雙方即迭以刑事處罰程序相責，彼此怨懟甚深，勢同水火
      ，是以衡諸常情，甲○○當無可能仍同意提供個人年籍資料予被告，用以調取
      其行動電話通聯資料，作為日後再次提起告訴之可能證據。再者，被告雖辯稱
      並未向泛亞電信公司表示為甲○○本人，而申請調閱前開行動電話通聯紀錄云
      云，然本院於九十三年三月十六日審理程序中，當庭勘驗卷附九十二年二月六
      日被告申請調取甲○○行動電話通聯紀錄之電話錄音帶通話內容，被告確於通
      話之初即向泛亞電信公司服務人員表示：「你好，我是許錦德」，且於該次通
      話過程中，面對服務人員迭次告稱「徐先生」、並向其確認個人資料及說明調
      閱程序、費用事宜等情事之際，非僅未能主動告稱伊並非甲○○之事實，更偽
      以上開二組行動電話門號遭受騷擾、因搬家以致住址有所改變而無法接獲帳單
      等不實事項，主動要求服務人員將其申請調閱之通聯資料寄往被告自宅，且明
      確指示僅有本次行動電話通聯紀錄資料之寄送須改變送達地址，往後帳單仍繼
      續按照原約定之寄送地址寄送各節，亦有前開電話錄音帶譯文一份在卷可證。
      綜上堪認被告確然以不實之事項、致令泛亞電信公司服務人員誤認係甲○○本
      人提出申請，遂提供調閱行動電話通聯紀錄之服務，並將該通聯紀錄寄送交付
      予被告收受之事實。
（二）次者，被告於本院審理中雖迭以：伊並未開拆泛亞電信公司所寄發、收信人為
      甲○○之信件云云置辯。惟按，掛號郵件應由收件人、代收人、代理人、同居
      家屬或收件地址之接收郵件人員、管理服務人員或郵件收發處收領；經按址投
      遞而無法投交之掛號郵件及依規定通知領取之掛號郵件，均送交指定郵局招領
      ；其招領期間，自通知招領之次日起算十五日，屆期未領者，退回寄件人，郵
      件處理規則第四十八條、第五十條第一項定有明文。由是可知，掛號郵件原則
      上非本人或與本人有相當關係者不得擅自領取，未經領取之掛號郵件亦應送交
      指定郵局招領，倘屆期未領取者則退回寄件人。本件泛亞電信公司於被告九十
      二年二月六日偽以電話調取甲○○之行動電話通聯紀錄後，旋於次日即同年二
      月七日將該份通聯資料封緘後，並載明收件人為「甲○○」，以掛號方式寄達
      乙○○指示之上開地址，有前開泛亞電信公司九十二年十月二日（九二）泛亞
      Ｅ字第０八九八號函、及九十三年一月二十七日（九三）泛亞Ｅ字第００五二
      號函暨所附九十二年二月七日中華民國郵政交寄大宗掛號函件執據一紙在卷為
      憑。揆諸前揭說明，郵務人員於投遞掛號郵件之際，均須詢明是否為收件人或
      代收人、代理人、同居家屬或收件地址之接收郵件人員、管理服務人員或郵件
      收發處等，經核無誤後，始依前揭規定投遞；而衡諸常情，一般人於接獲他人
      掛號郵件之際，倘非收件人本人或前述有權代收之人者，亦均會主動向郵務人
      員表示該住址無此人，俟由郵務人員依規定送交招領或退回寄件人，要無擅自
      為他人領取掛號郵件之可能。職是，被告辯稱家中信件經常遭人拆開、伊不知
      道是誰拆開云云，要與常理有悖，尚難憑採。另佐以被告既已於九十二年二月
      六日偽稱甲○○名義、向泛亞電信公司申請調閱行動電話通聯紀錄，業如前述
      ，故被告對泛亞電信公司近日內將以「甲○○」之名義、寄送其所申請調閱之
      通聯紀錄至被告自宅一節，理應知之甚稔，且被告調閱該等通聯紀錄資料之目
      的，無非係為藉此窺刺甲○○與訴外人涂若晨是否確有電話往來，從而被告於
      收受前開郵件後，自無不予開拆、觀覽其內容之理。綜前所述，本件被告所辯
      各節，無非圖卸之詞，洵無足採。本件事證明確，被告犯行至堪認定。
二、查本件被告乙○○意圖為自己不法之所有，以詐術使泛亞電信公司之服務人員陷
    於錯誤，遂提供調閱通聯紀錄之服務，並郵寄交付甲○○之行動電話通聯紀錄予
    被告收受，嗣由被告將之開拆並閱覽其通聯紀錄內容。核其所為，分別係犯刑法
    第三百十五條無故開拆他人封緘信封罪，及同法第三百三十九條第一項、第二項
    之詐欺取財罪與詐欺得利罪。被告上開詐欺取財與詐欺得利二罪間，係一行為觸
    犯數罪名，為刑法第五十五條前段規定之想像競合犯，應從一重之詐欺取財罪處
    斷。又被告所犯詐欺取財與妨害秘密二罪間，有手段、目的之牽連犯關係，亦應
    依刑法第五十五條後段之規定，從較重之詐欺取財罪論處。爰審酌被告之犯罪動
    機、目的、手段，此舉固係侵害甲○○之通信秘密，然念及其所生危害非鉅，且
    被告係因懷疑其妻即訴外人涂若晨與甲○○間有不正常男女關係，一時氣憤以致
    未及深慮，而誤觸刑章，惡性非重，並兼衡其品行、生活狀況、智識程度等一切
    情狀，量處如主文所示之刑，並諭知易科罰金之折算標準，以示懲儆。
據上論斷，應依刑事訴訟法第二百九十九條第一項前段，刑法第三百十五條、第三百
三十九條第一項、第二項、第五十五條、第四十一條第一項前段，罰金罰鍰提高標準
條例第一條、第二條，判決如主文。
中      華      民      國      九十三      年    三    月     三十     日
                                臺灣高雄地方法院刑事第十三庭
                                  審判長法  官  李  勝  琛
                                        法  官  曾  吉  雄
                                        法  官  陳  明  呈
右正本證明與原本無異。
如不服本判決，應於判決送達後十日內，向本院提出上訴狀。
                                        書記官  林  明  忠
中    華    民    國      九十三      年      四      月       二       日
